臺灣高等法院臺中分院刑事判決　　　　96年度上易字第1510號
上　訴　人　臺灣彰化地方法院檢察署檢察官
被　　　告　甲○○
　　　　　　　　　　　4樓之1
　　　　　　乙○○
　　　　　　戊○○
　　　　　　己○○
　　　　　　庚○○
上列上訴人因被告等重利案件，不服臺灣彰化地方法院96年度易
字第798號中華民國96年7月5日第一審判決（起訴案號：臺灣彰
化地方法院檢察署96年度偵字第4195、4637、4638號），提起上
訴，本院判決如下：
    主  文
原判決撤銷。
甲○○共同乘他人急迫貸以金錢，而取得與原本顯不相當之重利
，累犯，處有期徒刑月，如易科罰金以新臺幣壹仟元折算壹日
，減為有期徒刑壹月又拾伍日，如易科罰金以新臺幣壹仟元折算
壹日；又共同乘他人急迫貸以金錢，而取得與原本顯不相當之重
利，累犯，處有期徒刑月，如易科罰金，以新臺幣壹仟元折算
壹日，減為有期徒刑壹月又拾伍日，如易科罰金以新臺幣壹仟元
折算。應執行有期徒刑貳月，如易科罰金，以新臺幣壹仟元折算
壹日。
己○○共同乘他人急迫貸以金錢，而取得與原本顯不相當之重利
，累犯，處有期徒刑月，如易科罰金以新臺幣壹仟元折算壹日
，減為有期徒刑壹月又拾伍日，如易科罰金以新臺幣壹仟元折算
壹日；又共同乘他人急迫貸以金錢，而取得與原本顯不相當之重
利，累犯，處有期徒刑月，如易科罰金，以新臺幣壹仟元折算
壹日，減為有期徒刑壹月又拾伍日，如易科罰金以新臺幣壹仟元
折算。應執行有期徒刑貳月，如易科罰金，以新臺幣壹仟元折算
壹日。
庚○○、乙○○、戊○○共同乘他人急迫貸以金錢，而取得與原
本顯不相當之重利，各處拘役貳拾日，如易科罰金以新臺幣壹仟
元折算壹日，均減為拘役壹拾日，如易科罰金以新臺幣壹仟元折
算壹日；又共同乘他人急迫貸以金錢，而取得與原本顯不相當之
重利，各處拘役貳拾日，如易科罰金，以新臺幣壹仟元折算壹日
，均減為拘役壹拾日，如易科罰金以新臺幣壹仟元折算壹日。各
應執行拘役壹拾伍日，如易科罰金均以新臺幣壹仟元折算壹日。
扣案如附表二所示之物均沒收。
    犯罪事實
一、甲○○前因重利案件，經臺灣高等法院臺中分院判處有期徒
    刑7月確定，於民國93年2月19日執行完畢；己○○前因公共
    危險案件，經臺灣臺中地方法院判處有期徒刑4月確定，於
    94年2月18日易科罰金執行完畢。詎2人均未知悔改，陸續與
    庚○○、林嘉裕、戊○○等人共同基於重利之犯意聯絡，由
    甲○○以月薪新臺幣（下同）4萬7千元及每件抽佣20％僱用
    己○○，以月薪2萬5千元分別僱用庚○○、乙○○，另因甲○○與戊○○為男女朋友，戊○○形式上雖未支薪水，惟仍
    自甲○○處取得每月5千至1萬餘元不等零用金，實際享有重
    利所得，並由戊○○提供所承租之臺中市○區○○街66 號2
    樓為公司處所，以登報之方式招攬業務，甲○○負責提供資
    金、刊登廣告、接洽借款、計算利息、放款、整理帳務，並
    以其臺中商業銀行帳號000000000000帳戶供錢莊本金出入提
    存之用，由己○○、林嘉祐、庚○○負責收取帳款利息、催
    帳、觀察借款人生活作息、查車、親至現場討債，戊○○則
    負責查詢借款人債信、罰單、帳冊整理，利用附表（一）所
    示之借款人（其餘借款人潘素珠、魏昌春、郭燕月、李麗娟
    部分，另由檢察官提起公訴；借款人王鵬程、江富永、鍾偉
    仁、王碧海、張正璠、何國富、劉明山、賴坤盟、洪雅琪、
    林介文、唐玉堂、江育朋、徐建雄、林子仁、廖孟汶部分，
    及借款人辛○○於95年6月20日之借款、丙○○於95年5月17
    日之借款部分，均由檢察官移送本院另案併案審理，並經本
    院以96年度上訴字第314號判決在案）需款周轉而陷於急迫
    之際，於附表（一）所示之時、地，以年息240％至720 ％
    之間之利率，借貸如附表（一）所示金額予借款人，於放款
    時需預扣利息，借款人尚需提供國民身分證（正本或影本）
    、戶口名簿影本、戶籍謄本、健保卡、護照等物，並簽立本
    票、支票供作擔保，而共同從事地下錢莊重利放款業務，恃
    此取得與原本顯不相當之重利。嗣於95年9月1日，經警搜索
    臺中市○區○○街66號2樓，查扣附表（一）借款人之國民
    身分證、戶口名簿、戶籍謄本、健保卡、護照、本票、支票
    ，另扣得安全帽5頂、油漆水桶2個、彈弓3個、彈珠1盒、棒
    球鋁棒7支、鴨舌帽1頂、油漆刷3把、噴漆罐9罐、黑色油漆
    筒1筒、松香水1瓶、GPS（含電池、車充）、金屬玻璃破壞
    器3個、行動電話訊號截斷器1個、對講機1個（含天線、喇
    叭）、購買油漆收據、油漆大筒2筒、監視器3個、戊○○
    持用0000000000門號SIM卡、現金39200、電腦主機1台、監
    視器主機1台、監視器螢幕1台等物，並將甲○○、己○○、
    乙○○、戊○○拘提到案，於甲○○身上查扣其持用000000
    0000門號SIM卡、臺中商銀存摺、隨身碟，於己○○車輛、
    身上查扣其持用00 00000000門號SIM卡、王任潔存摺、提款
    卡、本票、GPS衛星查詢器、瑞士通達日月會名片，於乙○○身上查扣其持用0000000000門號SIM卡、現金12100元、車
    牌號碼紙條、蔣經理名片1疊，復於同年月28日拘提庚○○
    到案，查扣其持用0000000000門號SIM卡，始悉上情。
二、案經彰化縣警察局和美分局報告臺灣彰化地方法院檢察署檢
    察官偵查起訴。
    理  由
一、上開犯罪事實，業據被告甲○○、己○○、庚○○、乙○○
    、戊○○5人於原審及本院審理時均坦承不諱，核與被害人
    辛○○、丙○○於警詢證述相符，復有隨身碟儲存內容列印
    資料、通訊監察譯文，及上開被害人之國民身分證、戶口名
    簿、戶籍謄本、健保卡、護照、本票、支票及附表二所示之
    物扣案可佐，被告5人之自白與事實相符，事證明確，被告5
    人犯行均堪認定。
二、核被告5人所為，均係犯刑法第344條之重利罪。被告5人間
    有犯意聯絡及行為分擔，均為共同正犯。被告5人所犯本案2
    件犯行，犯意各別，應予分論併罰。被告甲○○、己○○2
    人有如犯罪事實欄所載前科並已執行完畢，有臺灣高等法院
    被告前案紀錄表在卷可參，其2人於5年內故意再犯本2件有
    期徒刑以上之罪，均為累犯，應分別依刑法第47條第1項加
    重其刑。原審認被告5人罪證明確，予以論罪科刑，固非無
    見，惟查：(1)、中華民國九十六年罪犯減刑條例已於96年7
    月4日公布，於96年7月16日施行，被告5人犯罪時間均係於
    96年4月24日以前，符合該條例第2條第1項之規定，應減其
    刑期2分之1，原審未及適用該條例予以減刑，尚有未洽；(2)
    、被告庚○○、乙○○、戊○○部分原審均判處拘役刑，並
    定其應執行刑，惟據上論斷欄則漏引刑法第51條第6款，亦
    有未洽；(3)、如附表二所示之扣案物品，為被告等人所有供
    犯或預備供犯重利罪所用之物，業據被告等人供明在卷，原
    審以上開扣案物品前經臺灣彰化地方法院95年度訴字第1831
    號判決諭知沒收，而認無重覆沒收之必要，遂未再宣告沒收
    ，惟上開案件業經本院96年度上訴字第314號判決撤銷，雖
    仍諭知沒收上開扣案物品，惟該案經被告5人上訴最高法院
    ，目前仍未確定，除據被告5人供明在卷外，復有渠等之臺
    灣高等法院被告前案紀錄表在卷可稽，則該案既未確定，將
    來上開扣案物品是否確定沒收亦未可知，自不得以該等扣案
    物品業經臺灣彰化地方法院95年度訴字第1831號判決諭知沒
    收為理由，而未於本案諭知沒收。檢察官上訴意旨以原審未
    及適用中華民國九十六年罪犯減刑條例，於法未合等語指摘
    原判決不當，自有理由，且原審判決亦有上開可議之處，自
    應由本院將原判決撤銷。爰審酌被告5人犯罪之動機、方法
    、手段、所生危害，暨犯後均能坦承犯行、態度良好及本件
    重利案件經警查獲後，部分業經起訴判決，係因法律廢止連
    續犯之規定，將95年7月以後被告等人之重利犯行另行起訴
    ，被告等人業已歷經數次審判等一切情狀，分別量處如主文
    所示之刑，並諭知易科罰金之折算標準，及減為如主文所示
    之刑，及諭知易科罰金之折算標準。如附表二所示扣案物品
    ，為被告等人所有供犯罪或預備供犯罪所用之物，業據渠等
    供承在卷，爰依刑法第38條第1項第2款諭知沒收，至其餘扣
    案物，則或非被告等人所有，或非供犯罪或預備供犯罪所用
    之物，爰不諭知沒收，併此敘明。
據上論斷，應依刑事訴訟法第三百六十九條第一項前段、第三百
六十四條、第二百九十九條第一項前段，刑法第二十八條、第三
百四十四條、第四十七條第一項、第四十一條第一項前段、第五
十一條第五、六款、第三十八條第一項第二款，刑法施行法第一
條之一第一項、第二項前段，中華民國九十六年罪犯減刑條例第
二條第一項第三款、第七條，判決如主文。
本案經檢察官丁○○到庭執行職務。
中　　華　　民　　國　　96　　年　　10  　月　　30　　日
            刑事第十庭　審判長法　官　林  照  明
                         　   法　官  林  欽  章
                              法  官  郭  瑞  祥
上列正本證明與原本無異。
不得上訴。
                              書記官  李  妍  嬅
中　　華　　民　　國　　96　　年　　10　　月　　31　　日
參考法條：
中華民國刑法第344條
（重利罪）
乘他人急迫、輕率或無經驗貸以金錢或其他物品，而取得與原本
顯不相當之重利者，處1年以下有期徒刑、拘役或科或併科1千元
以下罰金。
附表一
┌─┬───┬────┬───────┬───────┐
│編│借款人│借款時地│   借款金額   │ 借款利率     │
│號│      │        │              │              │
├─┼───┼────┼───────┼───────┤
│1 │辛○○│95年8月 │3萬元         │每1萬元月息2千│
│  │      │11日，臺│              │元至4千5百元之│
│  │      │中縣潭子│              │間，換算年息為│
│  │      │鄉      │              │240％至540％之│
│  │      │        │              │間            │
├─┼───┼────┼───────┼───────┤
│2 │丙○○│95年7月 │1萬元         │每1萬元月息4千│
│  │      │16日、臺│              │5百元至6千元之│
│  │      │中縣梧棲│              │間，換算年息為│
│  │      │鎮      │              │540％至720％之│
│  │      │        │              │間            │
└─┴───┴────┴───────┴───────┘
附表二
    電腦主機1台、監視器主機1台、監視器螢幕1台、監視器3個
    、甲○○持用0000000000門號SIM卡1張、戊○○持用000000
    0000門號SIM卡1張、己○○持用0000000000門號SIM卡1張、
    乙○○持用0000000000門號SIM卡1張、庚○○持用00000000
    00門號SIM卡1張、臺中商銀存摺1本、隨身碟1個。
